【裁判字號】    98,交聲,1778
【裁判日期】    980630
【裁判案由】    聲明異議
【裁判全文】
臺灣臺中地方法院交通事件裁定        98年度交聲字第1778號
原處分機關    交通部公路總局臺中區監理所豐原監理站
異  議  人    甲○○
即受處分人
上列異議人因違反道路交通管理處罰條例案件，對於交通部公路
總局臺中區監理所豐原監理站於民國九十八年四月三十日所為之
處分（原處分案號：豐監稽違字第裁六三－Ｚ00000000
號裁決書）聲明異議，本院裁定如下：
    主    文
異議駁回。
    理  由
一、按汽車行駛於高速公路不遵使用限制、禁止、行車管制及管
    理事項之管制規則而行車速度超過規定之最高速限，處新臺
    幣（下同）三千元以上六千元以下罰鍰；又汽車行駛高速公
    路應依速限標誌指示；行車速度應依標誌或標線之規定；汽
    車駕駛人有第三十三條第一項情形者，除依原條款處罰鍰外
    ，並予記違規點數一點。道路交通管理處罰條例第三十三條
    第一項第一款、第六十三條第一項第一款及道路交通安全規
    則第九十三條第一項、高速公路交通管制規則第五條第一項
    與違反道路交通管理事件統一裁罰標準表分別定有明文。
二、原處分機關交通部公路總局臺中區監理所豐原監理站略以：
    異議人即受處分人甲○○於民國（下同）九十八年四月二日
    八時十五分許，駕駛ＭＶ－九八六八號自用小客車在國道三
    號高速公路南下二三九‧九公里處，因「速限一百十公里、
    經雷達測行速一百四十三公里，超速三十三公里」之違規行
    為，經國道公路警察局第七警察隊名間分隊員警依違反道路
    交通管理處罰條例第三十三條第一項第一款攔查舉發，並由
    異議人親自簽收。異議人於期限內到案，遂於九十八年四月
    三十日以豐監稽違字第裁六三－Ｚ00000000號裁決
    書裁處罰鍰三千五百元整，並記違規點數一點，並無違誤等
    語。
三、本件聲明異議意旨略以：伊當時遭警察攔下被告知違規時，
    立即向員警表示伊正準備下竹山交流道至公司上班，當時其
    駕駛座之計速器顯示當時時速在限速之內，不知其中是否有
    所誤會，請值勤警員提供其所測之數據、照片、其它證物等
    ，以證實伊車輛超速，惟警員並未將測速器之數據供伊檢視
    ，僅以口頭告知伊超速駕車違規，且要求伊在紅單上簽名。
    依道路交通管理處罰條例第七條之二，行車速度超過規定的
    最高速限或最低速限，採用固定或非固定式儀器取得證據資
    料證明者，於高速公路須至少於三百公尺前，明顯標示之，
    針對此條例，請值勤警員提出證明。又伊所駕駛已有十六年
    車齡之老爺車未曾在高速公路因超速而遭罰（可查閱本人駕
    駛紀錄），伊願提供此車輛供警方測試，了解此輛車是否有
    行駛一四三車速的實力。且當時車流不少，極有可能是警方
    測到旁車駕駛人違規，警方卻將當時行駛於外側車道準備下
    竹山交流道之伊攔下，而國道第七警察隊提供之雷射測速儀
    器檢定只是說明其功效，以示該機器之效能正常，並無法證
    實該日超速行為乃伊所為，為此聲明不服等語。
四、經查：
（一）異議人於九十八年四月二日八時十五分許，駕駛ＭＶ－九
      八六八號自用小客車在國道三號高速公路南下二三九‧九
      公里處，因「速限一百十公里、經雷達測行速一百四十三
      公里，超速三十三公里」之違規行為，經國道公路警察局
      第七警察隊名間分隊員警依違反道路交通管理處罰條例第
      三十三條第一項第一款攔查舉發，並由異議人親自簽收等
      情，有上開舉發通知單一張在卷可稽。
（二）異議人雖以前揭之詞置辯，惟查，
  １、本件係執勤員警於國道三號高速公路南向二三九‧九公里
      處執行違規取締，當時以雷射槍測速器（器號ＬＰ○二二
      七九已於九十七年十月二十日送檢定，經經濟部標準檢驗
      局檢定合格在案）測得異議人所駕駛車輛行車速度一四三
      公里，測距於二一四公尺鎖定該車輛，確認該車超速無誤
      ，始開警示閃光燈並以指揮棒攔停，經會同駕駛人檢視測
      速器液晶顯示器所顯示之數據，並告知違規事實，方予以
      製單舉發。且查雷射槍測速器係執勤人員經由測速器之瞄
      準鏡對準目標（單一車輛）扣發射板機即可精確測出所瞄
      準目標之速度，準確定無疑，行速數據並顯示於抬頭液晶
      顯示器內，雖未具照相及顯示車號、時間、日期之功能，
      但係對準單一目標測速且現場攔檢，駕駛人即可當場檢視
      測速數據，準確性應無疑慮等情，有內政部警政署國道公
      路警察局第七警察隊九十八年四月二十一日公警七交字第
      ○九八○七七一○○四號函暨檢附之經濟部標準檢驗局雷
      射測速儀器檢定合格證書一紙附卷可稽。足認本件執勤員
      警應無誤判異議人行車速度之可能。
  ２、又本案於國道三號高速公路南向二三九‧九公里處執行違
      規取締前，於國道三號高速公路南向二三八‧六公里處確
      已設有「前有測速照相」之告示牌一面，此有內政部警政
      署國道公路警察局第七警察隊九十八年六月十五日公警交
      字第○九七○七○四一九五號函暨檢附之照片三張在卷可
      考，是本案執勤員警確依規定執行違規超速取締勤務甚明
      。
  ３、再本案員警舉發違規過程，異議人並未要求員警提出照片
      或其他物證證實其有超速違規事實，且執勤員警於舉發違
      規開單前已先行告知異議人行速為一四三公里，有違規超
      速之事實，並提示雷射測速器之數據供異議人檢視一情，
      業經本院勘驗本案舉發違規過程之錄音檔之勘驗筆錄在卷
      可憑，足認本件異議人所辯顯與事實不符。
  ４、末查，汽車之車齡為何，與行車速度是否會超速，二者間
      並無必然之關係。又過去無超速駕駛記錄並無從證明本案
      即無超速可能。且本案既經執勤警員持檢驗合格雷射測速
      儀器測速舉發，即足證明本案違規車輛行速確足以達一四
      三公里，自無再行就該車測試之必要，附此敘明。
（三）再按交通警察製單舉發違反道路交通管理處罰條例所列之
      違規事實，本質上為行政處分，係公務員基於職務上公權
      力，依法就特定之具體事件所為具公法上效果之單方行政
      行為，基於公務員為公法上行為具有公信力之原則，該行
      政處分當可被推定為真正，故執勤警員方得當機處分以達
      其維護交通秩序、安全之行政目的，若謂公務員一切行政
      行為均需預留證據以證其實，則國家行政勢必窒礙難行。
      至於警方取締交通違規事件，其以照相方式取證者，固足
      為違規之證明，惟警員當場舉發者，既經舉發員警本身之
      目睹、耳聞，亦足為違規人違規之證明，非必所有之違規
      事件，均須有照片或其他書面資料方足為違規之證據，故
      本件雖因本件執勤警員所使用之雷射測速槍未具照相功能
      ，而無法提出違規照片佐證，然觀諸前揭書證資料，即足
      以認定本件違規情事，本件異議人前開所辯，尚不足為其
      有利之認定。
（四）綜上所述，異議人確有超速之違規事實，已堪認定。異議
      人復未能提出有利證據以供調查，僅以前揭之詞置辯，不
      足採信。從而，原處分機關據以爰引首揭規定，裁處罰鍰
      三千五百元並記違規點數一點，核無不當，本件異議為無
      理由，應予駁回。
五、據上論斷，應依道路交通管理處罰條例第八十七條第二項、
    道路交通案件處理辦法第十九條之規定，裁定如主文。
中    華    民    國    98    年    6     月    30    日
                        交通法庭  法  官  莊秋燕
以上正本證明與原本無異。
如不服本裁定，應於送達後五日內，向本院提出抗告狀。
                                  書記官  楊賀傑
中    華    民    國    98    年    6     月    30    日


司法院資訊處製作；財團法人民間司法改革基金會備份。
